臺灣臺中地方法院刑事判決　　　　　　　　　　九十一年度交易字第二一一號
　　公　訴　人　臺灣臺中地方法院檢察署檢察官
　　被　　　告　甲○○
右列被告因公共危險案件經檢察官聲請簡易判決處刑（九十一年度偵字第三四七二號
）經本院豐原簡易庭認不宜以簡易判決處刑，而改依通常程序審理後，判決如左：
    主      文
甲○○服用酒類，不能安全駕駛動力交通工具而駕駛，處有期徒刑參月，如易科罰金
，以參佰元折算壹日。緩刑貳年。
    事      實
一、甲○○明知服用酒類不能安全駕駛動力交通工具時，不得駕駛動力交通工具，竟
    於民國（下同）九十年十月二十一日十二時三十分許，酒後已不能安全駕駛動力
    車輛時，駕駛車牌號碼ＦＰ５－一二０號重機車，行經台中縣豐原水源路一六一
    號前，撞擊路旁之電線桿，嗣經到場處理之員警將甲○○送豐原醫院抽血檢驗酒
    精濃度，為二六二．六七Ｍｇ＼ｄＩ，經換算為呼氣酒精濃度測試值為每公升一
    ．三一亳克。
二、案經台中縣警察局豐原分局報請台灣台中地方法院檢察署檢察官偵查，經聲請簡
    易判決處刑，經本院豐原簡易庭認不宜以簡易判決處刑，而改依通常程序審理。
    理      由
一、訊據被告甲○○坦承有喝酒之事實，惟辯稱係遭人毆打才倒在機車旁等語，惟查
    右揭酒醉駕車之事實，有現場照片二張、台中縣警察局道路交通事故調查報告表
    一份、員警職務報告書及行政院衛生署豐原醫院檢驗單各一份附卷可稽，被告辯
    稱被人毆打又無法舉證供本院調查，所辯尚非採。按刑法於八十八年四月二十一
    日經總統公布增訂第一百八十五條之三，將服用酒類不能安全駕駛動力交通工具
    而駕駛者，亦納入刑事處罰之範疇，該條規定並自同年月二十三日正式施行，犯
    本條之罪係屬抽象危險犯，其立法目的在嚇阻酒後駕車，危害公眾安全及防止交
    通事故之發生，條文中所稱「不能安全駕駛動力交通工具」係屬不確定之法律概
    念，除衡之行為人駕車時飲用酒類之程度及血液中酒精含量之多寡外，並應參以
    行為人當時之精神狀態、駕馭車輛之情形及對於交通號誌或指揮之遵守能力，以
    資相佐，斷非徒以飲酒數量作為取決是否成罪之唯一標準，否則，個人酒量殊異
    ，偶因特殊情狀致未達平日精神狀態者亦所在多有，欲以劃一標準遽為能否安全
    駕車或酒醉之論斷，誠屬難能，惟參考德國、美國之認定標準，駕駛人於呼氣中
    酒精濃度達每公升零點五五亳克以上者，肇事率為一般正常人之十倍，認為已達
    不能安全駕駛之標準，然在此標準以下之行為，如輔以其他客觀事實得作為不能
    安全駕駛之判斷時，亦屬之，法務部八十八年五月十八日法八八檢字第００一六
    六九號函亦採斯旨，有該函一份附卷可稽。另就醫學文獻所知，單次飲用酒精後
    之生理、心理變化，主要與代謝酒精的兩種主要酵素乙醇去氫脢（簡稱ＡＤＨ）
    及乙醛去氫脢（簡稱ＡＬＤＨ）有關，ＡＤＨ作用乃將血液內之乙醇代謝為乙醛
    ，因而決定酒精代謝之快慢，而ＡＬＤＨ則再將產生之乙醛進一步代謝，最後成
    為其他碳水化合物，而「飲酒後會產生臉潮紅、頭痛、心跳加速等自主神經系統
    亢奮現象，主要乃與乙醛在血液中蓄積的程度有關」。雖然ＡＬＤＨ的代謝能力
    會因個人體質而有所差異，故每個人飲酒後之生理反應不同，惟ＡＤＨ則個別差
    異不大，因此同種族間之酒精清除率相近，一般而言飲用同量酒精後對每個人之
    身體影響應屬類似，故依血中酒精濃度得判定酒精對於人體影響之程度，當血中
    酒精濃度於呼氣濃度值達每公升０．二五亳克時，將造成飲酒者輕度協調功能降
    低；而當呼氣濃度值達每公升０．二五至０．四０亳克時，肇事率為平常之二至
    六倍，當呼氣濃度值達每公升０．四０至０．五０亳克時，肇事率為平常之六至
    七倍，當呼氣濃度值達每公升０．五０至０．五五時，肇事率為平常之七至十倍
    （參照行政院國軍退除役官兵輔導委員會台北榮民總醫院八十八年八月五日（八
    八）北總內字第二六八六八號函及中央警察大學交通學系暨交通管理研究所蔡中
    志教援之研究報告，酒精濃度與肇事率之關係一文，台灣高等法院檢察署八十八
    年十一月編印「不能安全駕駛」認定標準之相關論文資料第四十九頁。）從而汽
    車駕駛飲酒後其吐氣所含酒精成分超過每公升０．二五亳克以上者，不得駕車，
    道路交通安全規則第一百十四條第二款定有明文。被告肇事後，經警至現場處理
    並對受傷送往醫院醫治之被告為抽血酒精濃度檢驗，驗得血液酒精濃度高達二六
    二．六七Ｍｇ＼ｄＩ。（換算口呼氣酒精濃度為每公升達一．三一亳克）。超出
    標準甚多，足認被告駕車時確己達不能安全駕駛動力交通工具程度。從而本案事
    證，被告犯行堪予認定。
二、核被告所為，係犯刑法第一百八十五條之三之服用酒類致無法安全駕駛動力交通
    工具罪。爰審酌被告喝酒後己不能安全駕駛，仍不顧公眾安全，貿然駕駛機車及
    所生危害、犯後坦承犯行等一切情狀，量處如主文所示之刑，並諭知易科罰金之
    折算標準。末查被告未曾受有期徒刑以上刑之宣告，有台灣高等法院被告全國前
    案紀錄表及臺灣台中地方法院檢察署刑案資料查註紀錄表在卷可稽，本院認被告
    經此教訓，應知謹慎而無再犯之虞，因認被告所宣告之刑，以暫不執行為適當，
    爰併宣告緩刑二年，以勵自新。
據上論斷，應依刑事訴訟法第四百五十二條、第二百九十九條第一項前段、刑法第一
百八十五條之三、第四十一條第一項前段、第七十四條第一款，罰金罰鍰提高標準條
例第二條，判決如主文。
中    華    民    國      九十一      年       七      月       三      日
                                    臺灣臺中地方法院交通法庭
                                        法  官  郭  德  進
右正本證明與原本無異。
如不服本判決，應於判決送達後十日內向本院提出上訴狀( 應附繕本 )，上訴於臺灣
高等法院臺中分院。
                                        書記官
中    華    民    國      九十一      年       七      月       五      日
刑法第一百八十五條之三：
服用毒品、麻醉藥品、酒類或其他相類之物，不能安全駕駛動力交通工具而駕駛者，
處一年以下有期徒刑、拘役或三萬元以下罰金。
        Ａ
